臺灣新北地方法院民事裁定
110年度消債更字第229號
聲  請  人  陳國榮  
代  理  人  游弘誠律師（法律扶助律師）
上列當事人因消費者債務清理事件，聲請更生，本院裁定如下：
    主  文
聲請人甲○○自中華民國一一一年一月二十四日上午十一時起開始
更生程序。
命司法事務官進行本件更生程序。 
    理  由
一、按債務人不能清償債務或有不能清償之虞者，得依本條例所
    定更生或清算程序，清理其債務。債務人無擔保或無優先權
    之本金及利息債務總額未逾新臺幣（下同）1,200萬元者，
    於法院裁定開始清算程序或宣告破產前，得向法院聲請更生
    。債務人對於金融機構負債務者，在聲請更生或清算前，應
    向最大債權金融機構請求協商債務清償方案，或向其住、居
    所地之法院或鄉、鎮、市、區調解委員會聲請債務清理之調
    解。協商或調解成立者，債務人不得聲請更生或清算。但因
    不可歸責於己之事由，致履行有困難者，不在此限，消費者
    債務清理條例（下稱消債條例）第3條、第42條第1項、第15
    1條第1項、第7項分別定有明文。又法院開始更生程序之裁
    定，應載明其年、月、日、時，並即時發生效力。法院裁定
    開始更生或清算程序後，得命司法事務官行更生或清算程序
    ，消債條例第45條第1項、第16條第1項前段亦分別著有規定
    。
二、本件聲請意旨略以：伊與債權銀行成立債務協商後，因當時
    伊擔任保險業務員，收入不穩定，每月薪資約30,000元至40
    ,000元不等，無法負擔每月還款金額不得已而毀諾，又伊有
    不能清償債務之情事，經聲請調解，亦調解不成立，爰依法
    聲請裁定准予更生等語。
三、本院之判斷：
  ㈠聲請人無擔保或無優先權本金及利息債務總額為11,284,863
    元（含違約金及其他費用總額為11,903,329元），業據債權
    人、滙豐(台灣）商業銀行、國泰世華商業銀行、兆豐國際
    商業銀行、花旗（台灣）商業銀行、台中商業銀行、聯邦商
    業銀行、遠東國際商業銀行、永豐銀行、台新國際商業銀行
    、日盛國際商業銀行、滙誠第一資產管理股份有限公司、滙
    誠第二資產管理股份有限公司、富邦資產管理股份有限公司
    、台新資產管理股份有限公司陳報在卷（見本院110年度司
    消債調字第234號卷【下稱調解卷】第107頁、第51頁、第52
    頁、第57頁、第83頁、第126頁），未逾1,200萬元，於法相
    合。
  ㈡聲請人曾於95年7月27日與債權銀行成立債務協商，協商條件
    為自95年8月起分120期、3.88％利率、每月10日還款43,691
    元，聲請人依約清償187,764元後，因聲請人未再繳款，經
    債權銀行於96年2月1日報送毀諾在案，有永豐商業銀行民事
    陳報狀、還款分配表、繳款交易明細、消費金融案件無擔保
    債務協商申請書、協議書、無擔保債務還款計畫可稽（見本
    院卷第109頁至第113頁、第137頁、第149頁至第153頁）。
    聲請人又向本院聲請債務清理前置調解，惟調解不成立，業
    經本院依職權調取調解卷宗核閱無訛，是聲請人曾與債權銀
    行成立債務協商而後毀諾，則本件更生聲請可否准許，所應
    審究者為聲請人毀諾是否係因不可歸責於己之事由致履行有
    困難，及聲請人現況是否有不能清償債務或有不能清償之虞
    等情事。
  ㈢聲請人與債權銀行成立債務協商後，還款及毀諾情形如前所
    述。而依聲請人自陳當時收入為30,000元至40,000元不等，
    扣除95年至96年臺灣省最低生活費每人每月為9,210元、9,5
    09元之必要生活費用，已不足支應前揭債務協商分期還款方
    案，堪認聲請人前述毀諾係因不可歸責於己之事由致履行有
    困難。
  ㈣聲請人名下無不動產、動產或金融商品之投資，有全國財產
    稅總歸戶財產查詢清單、客戶存券異動明細表、投資人於清
    算交割銀行未開戶明細表、集保戶往來參加人明細資料表（
    含帳號）、保管帳戶客戶餘額表、投資人於各專戶無資料明
    細表、稅務電子閘門財產所得調件明細表可考（見本院卷第
    77頁、第79頁至第91頁、第119頁至第123頁）。另聲請人為
    要保人之有效保單2筆，解約金各4,906元、42,164元，有中
    華民國人壽保險商業同業公會保險業通報作業資訊系統資料
    查詢結果表、遠雄人壽保險契約一覽表、遠雄人壽批註書可
    按（見本院卷第171頁、第175頁至第179頁）。
  ㈤聲請人自陳每月收入約35,000元，並有綜合所得稅各類所得
    資料清單、收入切結書、勞工保險被保險人投保資料表、稅
    務電子閘門財產所得調件明細表可查（見調解卷第14頁至第
    15頁、第17頁、本院卷第75頁、第57頁至第61頁、第119頁
    至第123頁），應認聲請人目前每月可支配處分之收入為3 5
    ,000元。
  ㈥聲請人主張聲請更生後與配偶每月共同負擔支出之必要生活
    費用含房租30,000元、水費520元、電費2,600元、瓦斯費45
    4元、保險費5,213元、交通費250元、電信費3,377元，其中
    保險費係商業保險費而非勞健保費，應予剔除，又此部分費
    用聲請人與配偶負擔一半即18,601元，加計聲請人個人伙食
    費7,500元（計算式：一家四口30,000元4個人），共26,10
    1元，衡酌目前社會經濟消費情形，及考量聲請人負欠債務
    非微，理應盡可能撙節開支，因認聲請人提列之費用金額在
    20,000元範圍內，始屬合理。又債務人必要生活費用，以最
    近1年衛生福利部或直轄市政府所公告當地區每人每月最低
    生活費1.2倍定之。受扶養者之必要生活費用，準用第1項規
    定計算基準數額，並依債務人依法應負擔扶養義務之比例認
    定之。債務人聲請更生或清算時所提財產及收入狀況說明書
    ，其表明每月必要支出之數額，與本條例第64條之2第1項、
    第2項規定之認定標準相符者，毋庸記載原因、種類及提出
    證明文件，為消債條例第64條之2第1項、第2項及消債條例
    施行細則第21條之1第3項所明定。聲請人有2名未成年子女
    ，各為105年1月、109年1月出生，有全戶戶籍謄本可憑（見
    本院卷第181頁），足認聲請人有2名未成年子女無謀生能力
    ，復依民法第1089條第1項規定，聲請人應與其配偶共同負
    擔扶養費，而111年度新北市每人每月最低生活費用15,800
    元，依此每人每月生活所必需之費用應為18,960元，則該2
    名未成年子女每月必要生活費用共37,920元（計算式：18,9
    60元×2），扣除聲請人與配偶扶養該2名未成年子女每月領
    取之托育津貼8,000元、聯盟托育津貼2,000元共10,000元，
    有郵局帳戶交易明細可參（見本院卷第217頁至第219頁），
    應認聲請人就該2名未成年子女每月應負擔之扶養費為13,96
    0元（計算式：【37,920元－10,000元】÷2）。
  ㈦依聲請人現況之財產、信用、勞力、收支狀況等清償能力綜
    合判斷，其每月可支配處分之收入為35,000元，扣除每月必
    要支出20,000元及應負擔之扶養費13,960元後，僅餘1,040
    元（計算式：35,000元－20,000元－13,960元），與聲請人上
    述無擔保或無優先權債務總額相較，堪認聲請人目前客觀上
    處於欠缺清償能力而不足以清償其無擔保或無優先權債務之
    經濟狀態，符合消債條例第3條所定債務人不能清償債務或
    有不能清償之虞之要件。
四、綜上所述，本件聲請人為一般消費者，其所負無擔保或無優
    先權之本金及利息債務未逾1,200 萬元，而有不能清償債務
    之情事，且確因不可歸責於己之事由致履行原債務協商方案
    有困難，亦未經法院裁定開始清算程序或宣告破產，復查無
    消債條例第6 條第3 項、第8 條或第46條各款所定駁回更生
    聲請之事由存在，則聲請人聲請更生，洵屬有據，應予准許
    ，爰裁定如主文，並命司法事務官進行本件更生程序。至於
    聲請人於更生程序開始後，應另提出足以為債權人會議可決
    或經法院認為公允之更生方案以供採擇，俾免更生程序進行
    至依消債條例第61條規定應行清算之程度，附此敘明。
五、依消債條例第11條第1項、第45條第1項、第16條第1項，裁
    定如主文。
中　　華　　民　　國　　111 　年　　1 　　月　　24　　日
                  民事第六庭  法　官　陳佳君
以上正本係照原本作成。　　　　　　　
本件不得抗告。
本裁定已於111年1月24日上午11時公告。　　　　　　　
中　　華　　民　　國　　111 　年　　1 　　月　　24　　日
                              書記官  李淑卿